臺灣臺東地方法院民事裁定　　　　　　　100年度聲再字第3號
再審聲請人　張漢威
再審相對人　臺東縣太麻里地政事務所
法定代理人　林宜在
上列當事人間聲請再審事件，再審聲請人對於中華民國 100年11
月17日本院所為之100年度再字第1號確定裁定，聲請再審，本院
裁定如下：
    主  文
再審聲請駁回。
再審聲請程序費用新臺幣壹仟元由再審聲請人負擔。
    理  由
壹、程序部分
    按再審之訴，應於30日之不變期間內提起。前項期間，自判
    決確定時起算，判決於送達前確定者，自送達時起算，民事
    訴訟法（下稱本法）第500條第1項、第 2項前段分別定有明
    文。次按裁定已經確定，而有本法第496條第 1項或第497條
    之情形者，得準用本編（再審程序）之規定，聲請再審，本
    法第507條亦有明定。查本件再審聲請人係於民國100年11月
    23日收受本院100年度再字第1號裁定（下稱原確定裁定），
    並於送達日起30日內之100年12月2日聲請再審，此有本院送
    達證書及原審聲請人所提出民事再審之訴書狀上之本院收狀
    戳（見原審卷第23頁及本院卷第 3頁）附卷可稽，本件再審
    聲請人聲請再審並未逾越法定期間，核與前揭規定相符，應
    予准許，合先敘明。
貳、實體部分
一、本件再審聲請意旨略以：原確定裁定明確非以再審聲請人於
    100年7月26日之言詞聲明不服部分為限，逕自變更再審聲請
    人於再審之訴之再審意旨，無視再審聲請人於100年7月26日
    言詞辯論程序言詞聲明不服之陳述，違背本法第 503條之規
    定。另原確定裁定未本於言詞辯論時當事人之聲明為基礎，
    違反本法第 221條所規定判決，除別有規定外，應本於當事
    人之言詞辯論為之，且違反最高法院 50年台上字第725號判
    例要旨，亦屬違背法令所為之裁定等語，並聲明：(一)原確定
    裁定應予廢棄；(二)確認再審聲請人（原誤植為再審原告）有
    時效完成，取得登記權利；(三)本件相關訴訟費用均由再審相
    對人（原誤植為再審被告）負擔。
二、按聲請再審之審理程序，首應審查聲請是否合法，即其合法
    要件是否具備；次應審查其有無理由，即其有效要件是否具
    備。如具備上述二要件後，始得進而為本案之審理程序。於
    進入本案之審理程序時，始有本法第503 條「本案之辯論及
    裁判，以聲明不服之部分為限。」之適用。另再審之訴顯無
    理由者，得不經言詞辯論，以判決駁回之，本法第502條第2
    項定有明文。前開規定依本法第507 條之規定，對於確定裁
    定聲請再審時，亦有準用。而對於確定裁定聲請再審，依本
    法第507 條規定，固應準用關於再審之訴程序規定，惟對於
    確定裁定聲請再審，既非提起再審之訴，其聲明不服之對象
    ，又係裁定，法院對於聲請再審之裁判，無論再審之聲請是
    否合法或有無理由，均應以裁定為之。
三、再審聲請人雖以原確定裁定未依其於100年7月26日在本院言
    詞辯論程序中之言詞聲明不服部分為限，違反本法第503 條
    之規定云云。惟查，再審聲請人於原審準備程序之聲明為：
    「(一)原判決應予廢棄；(二)原告之時效取得之地上權，確認有
    聲請登記權利；(三)本件相關之訴訟費用，均由再審被告負擔
    。」（見原審卷第17頁），而原確定裁定係以再審聲請人所
    提起再審之訴，僅泛言原判決未予詳查，適用法規顯有錯誤
    等語，並未於其再審訴狀內表明有如何合於法定再審事由之
    具體情事，以其再審之訴為不合法，而駁回其再審之訴，即
    以再審聲請人於原審所提起再審之訴之合法要件未備，而依
    本法第502條第1項以裁定駁回其再審之訴。是再審聲請人於
    原審所提再審之訴，因不合法，原審並未為本案之審理程序
    ，自無本案之辯論及裁判，逾越其不服聲明範圍之情形，揆
    諸上開說明，當無違反本法第503 條之規定可言。再審聲請
    人以上揭情詞指摘原確定裁定違反本法第503 條之規定，有
    適用法規顯有錯誤之情形，顯無理由，難認可採。
四、聲請人復指摘原確定裁定非本於言詞辯論時當事人之聲明為
    基礎，有違反本法第221條第1項規定及違背最高法院50年台
    上字第 725號判例，為適用法規顯有錯誤云云，惟再審聲請
    人所援引之上開判例意旨，所謂非本於言詞辯論時當事人之
    聲明為判決基礎者，即屬違背法令之情形，係指應經言詞辯
    論之判決而言。而按裁定得不經言詞辯論為之，非如判決，
    除別有規定外，應本於當事人之言詞辯論為之，此觀諸本法
    第221條第 1項與第234條之規定自明。是以原確定裁定既未
    經言詞辯論程序，即依本法第502條第1項之規定以程序不合
    法駁回再審聲請人於原審所提再審之訴，自無違反本法第22
    1條第1項之情形，故再審聲請人任為指摘原確定裁定違反上
    開規定及判例係適用法規顯有錯誤，顯無理由，洵無足取。
五、綜合上述，再審聲請人主張原確定裁定有本法第496條第1項
    第 1款適用法規顯有錯誤之再審事由，實有未合，其指摘原
    確定裁定不當，求予廢棄，顯無理由，應予駁回。
據上論結，本件再審之聲請顯無再審理由，依民事訴訟法第507
條、第502條第2項、第95條、第78條規定，裁定如主文。
中    華    民    國    100    年    12    月    29  日
                  民事第一庭  審判長法  官  李芳南
                                    法  官  陳世源
                                    法  官  楊憶忠
以上正本係照原本作成。
本裁定不得抗告。
中    華    民    國   101    年    1     月    3     日
                                    書記官  林建成